【裁判字號】    96,易,3706
【裁判日期】    970423
【裁判案由】    竊盜
【裁判全文】
臺灣高雄地方法院刑事判決              96年度易字第3647號
公  訴  人  臺灣高雄地方法院檢察署檢察官
被      告  己○○
上列被告因竊盜等案件，經檢察官提起公訴（96年度偵字第2432
5 號）及追加起訴（96年度偵字第30099 號），本院判決如下：
    主  文
己○○犯夜間侵入住宅竊盜罪，累犯，處有期徒刑壹年陸月；又
犯毀損他人物品罪，累犯，處拘役柒拾日，如易科罰金，以新臺
幣壹仟元折算壹日。
    事  實
一、己○○前因竊盜案件，經本院93年簡字第1035號判處有期徒
    刑6 月確定，於94年1 月11日縮刑期滿執行完畢，又因竊盜
    案件，經本院以93年易字第1614號、94年簡字第1035號分別
    判處有期徒刑1 年、6 月確定，經本院以94年聲字第4245號
    裁定定應執行刑有期徒刑1 年4 月確定，其入監執行後，於
    95年12月6 日假釋出獄並付保護管束，96年1 月17日假釋期
    滿未經撤銷視為執行完畢。詎其仍不知悔改，意圖為自己不
    法所有，於96年8 月4 日18時55分許之夜間，侵入高雄市三
    民區○○○路450 號4 樓丙○○向陳燕清所承租用以居住之
    住宅，竊取丙○○所有之電腦主機1 臺。己○○竊取得手後
    ，將電腦主機搬運至車牌號碼：8GL ─777 號重型機車，正
    欲搭載離去之際，為屋主陳燕清發現並尾隨記下車牌號碼，
    己○○惟恐陳燕清報警追查，於離去後再返回上址，將電腦
    主機棄置於該大樓1 樓再行離去，嗣經陳燕清報警處理，始
    行查獲。又於同年10月21日22時30分許，為進入甲○○所有
    之高雄市○○區○○街21巷1 號住宅內竊盜財物，竟基於毀
    損之犯意，以雙手拍打或身體撞擊該處大門，使大門上附加
    之門鎖之螺絲鬆脫致不堪使用，足生損害於甲○○，嗣當場
    為該處承租人即房客戊○○、丁○○發現，而查悉上情。
二、案經高雄市政府警察局三民第二分局報告臺灣高雄地方法院
    檢察署檢察官偵查起訴。
    理  由
一、本判決後述所引用之證據資料，其中傳聞證據部分，縱無刑
    事訴訟法第159 條之1 至第159 條之4 或其他規定之傳聞證
    據例外情形，亦因檢察官及被告己○○或同意可作為證據使
    用，或未聲明異議，依刑事訴訟法第159 條之5 第1 項、第
    2 項之規定，本院審酌該證據作成之情況，認為適當，應得
    為證據。
二、訊據被告對於前揭時地毀損甲○○所有之門鎖之犯行坦承不
    諱，核與證人戊○○、丁○○於本院審理時具結情節（本院
    96年度易字第3706號卷第84、85、88、89頁）、證人即告訴
    人甲○○於警詢時證述情節（高雄市政府警察局三民第二分
    局民族派出所偵查卷宗第41頁）相符，復有門鎖遭損壞之照
    片2 張（高雄市政府警察局三民第二分局民族派出所偵查卷
    宗第58、59頁）附卷可稽，足認被告前揭自白與事實相符，
    應堪置信；另訊之被告則矢口否認有何夜間侵入住宅竊盜之
    犯行，辯稱：伊於96年8 月4 日18時55分許，行經高雄市三
    民區○○○路450 號4 樓時，恰巧遇到伊朋友「黃聰林」，
    他要伊幫忙載電腦主機，伊就幫他將電腦主機載走，後來伊
    覺得怪怪的，又把電腦主機載回去上址1 樓放置，伊並無偷
    竊上開電腦主機云云。經查：被告騎乘機車將丙○○所有之
    電腦主機載走，又再載回上址1 樓放置等情，業據被告供承
    在卷，亦經證人陳燕清於本院審理時具結證稱：伊於96年8
    月4 日1 8 時55分許，回到伊所有之高雄市三民區○○○路
    450 號4 樓房屋樓下時，看見被告正從騎樓騎乘機車載電腦
    主機出來，而上址平常供人進出之小門當時是打開的，因被
    告不是居住上址之承租房客，上址又曾有房客之電腦遭竊，
    因此伊特別注意被告之行為，就立即尾隨被告，記下被告所
    騎乘之機車之車牌號碼，後來伊的房客丙○○告訴伊他的物
    品遭竊，伊就將抄下的車牌號碼交予丙○○等語無訛（本院
    96年度易字第3647號卷第72頁），應堪以認定。又證人丙○○於警詢時證稱：伊於96年8 月4 日22時30分許返回三民區
    ○○○路450 號4 樓租屋處時，發現伊的電腦主機放在1 樓
    ，伊回到伊房間後發現房間凌亂，物品有經人翻動之痕跡（
    高雄市政府警察局三民第二分局鼎山派出所偵查卷宗第9 、
    10頁），足認係被告將丙○○所有之電腦主機自上址4 樓搬
    至1 樓，以機車載運離去，其所為顯屬竊盜至明。被告雖辯
    以是其友人「黃聰林」請伊幫忙載運電腦云云，惟被告並未
    提供「黃聰林」之詳細年籍資料以供本院查證，其辯詞自難
    逕予採信。綜上，被告前揭所辯不足採信，本件事證明確，
    被告前揭犯行均堪認定。
三、論罪科刑：
  (一)按刑法上所謂夜間，為日出前日沒後，此徵之刑事訴訟法第
    146 條第4 項規定，至為明顯，最高法院29年滬上字第63號
    判例可資參照。查被告於96年8 月4 日18時55分許，無故侵
    入高雄市三民區○○○路450 號4 樓丙○○向陳燕清所承租
    用以居住之住宅遂行竊盜犯行，依交通部中央氣象局所編製
    之中華民國96年日出日末時刻表，96年8 月4 日之日沒時間
    為18時38分，此有上開時刻表1 份附卷可查，故被告犯罪時
    間係在日沒之後，應可認定。次按刑法第354 條之毀損罪，
    以使所毀損之物，失其全部或一部之效用為構成要件。所謂
    「毀棄」，係指根本毀滅物之存在；「損壞」則謂損害破壞
    ，使物之外形發生重大變化，使其效用全部或一部喪失之意
    ；「致令不堪用」乃係行為人以毀棄、損壞以外之其他方法
    ，雖未毀損原物，然業使其物之效用嚴重減損或喪失而達不
    復使用之程度。查被告以雙手拍打或身體撞擊該處大門，使
    門上所附加之門鎖之螺絲鬆脫，致門鎖不堪使用，足見其前
    揭行為，已該當於刑法毀損罪之構成要件。
  (二)故核被告上開所為，分別係犯刑法第321 條第1 項第1 款之
    夜間侵入住宅竊盜罪、刑法第354 條毀損他人物品罪。
  (三)公訴人認被告意圖為自己不法所有，於96年10月21日22時30
    分許，持兇器螺絲起子1 支，在高雄市○○區○○街21巷1
    號前，欲以上揭起子破壞該處門鎖之際，為房客戊○○、丁○○兩人發現當場逮捕，涉犯法第321 條第2 項、第1 項第
    3 款之加重竊盜未遂罪嫌，無非係以被告坦承伊確實有竊盜
    之犯意，證人戊○○、丁○○於警詢之證述及扣案之螺絲起
    子1 把為主要論據。惟按刑法上之未遂犯，必須已著手於犯
    罪行為之實行而不遂，始能成立，刑法第25條第1 項規定甚
    明，同法第321 條之竊盜罪，為第320 條之加重條文，自係
    以竊取他人之物為其犯罪行為之實行，至該條第1 項各款所
    列情形，不過為犯竊盜罪之加重條件，如僅著手於該項加重
    之行為而未著手搜取財物，仍不能以本條之竊盜未遂論。上
    訴人在某處住宅之鐵門外探望，正擬入內行竊，即被巡捕查
    獲，是被獲時尚未著手於竊盜之犯罪行為，自難謂係竊盜未
    遂。至其在門外探望，原係竊盜之預備行為，刑法對於預備
    竊盜並無處罰明文，亦難令負何種罪責，最高法院30年上字
    第684 號、27年滬上字第54號分別著有判例可資參照。經查
    ：被告固不否認其意圖為自己不法之所有，拍打及撞擊該處
    大門，企圖進入住屋內搜尋財物竊盜，惟應審究者，乃被告
    客觀上是否已開始搜尋前開地點之財物，而著手於竊盜行為
    之實行。證人戊○○、丁○○於本院均具結證稱：渠等居住
    之住宅係透天房屋，共有4 層樓，由房東甲○○分租給7 位
    學生，渠等當時聽聞樓下大門有重物撞擊的聲音，即一同下
    樓察看，果然看見被告在門外，當時被告尚未進入屋內，渠
    等詢問被告在門外作何事，被告藉故要找人，當時門鎖經被
    告用力撞後，門鎖之4 個螺絲都已經鬆脫，渠等就打電話叫
    房東來，並請鄰居報警等語（本院96年度易字第3706號卷第
    84、85、87頁），是被告主觀上雖有入內行竊之犯意，惟被
    告在住屋大門外拍打毀壞門鎖時即被戊○○、丁○○當場發
    現，而報警處理，客觀上尚未著手於竊盜行為之實行。是被
    告既未著手於客觀上可認為竊盜行為之實行，自不能論以竊
    盜未遂，惟被告就雙手拍打或身體撞擊該處大門，使大門上
    附加之門鎖之螺絲鬆脫致令不堪使用等行為，係竊盜之預備
    行為，是本院自得在不妨害基本社會事實同一之範圍內，依
    法變更起訴法條。
  (四)至公訴人雖起訴被告以螺絲起子拍打門鎖，惟被告堅決否認
    當日有攜帶螺絲起子及以螺絲起子拍打門鎖，而據證人戊○○於本院審理時具結證稱：伊知道後來有找到螺絲起子，但
    不知道是何人找到的，被告被渠等發現後，有走到暗巷，但
    不知道他去暗巷作何事等語（本院96年度易字第3706號卷第
    86頁），證人丁○○於本院審理時具結證稱：伊不知道被告
    有沒有帶螺絲起子，伊在警詢稱被告將螺絲起子丟掉，係因
    伊看見被告在水溝那邊晃來晃去，而一般人也不會用身體撞
    門，會很痛等語（本院96年度易字第3706號卷第88頁），是
    以本件所查獲之螺絲起子1 支是否為被告所攜帶並棄置，尚
    屬不能確定，況縱令被告確有攜帶螺絲起子至現場，亦無其
    他積極證據證明被告確係使用螺絲起子此一工具遂行毀損門
    鎖之犯行，是被告既僅坦承係以雙手拍打或身體撞擊之方式
    ，損壞該門鎖，自應為有利於被告之認定，不能逕認被告係
    以使用螺絲起子之方式損壞該門鎖，附此敘明。另公訴人雖
    認被告除竊取丙○○所有之電腦主機1 臺外，同時亦竊取丙○○所有之NOKIA 廠牌之銀灰色行動電話1 支、咖啡色皮質
    背包1 只等物，惟就竊取上開行動電話1 支、背包1 只部分
    ，除據被害人丙○○於警詢時指述其有上開物品遭竊外，別
    無其他積極證據可資證明上開物品確實遭竊，且為被告所竊
    取，而證人陳燕清所見亦僅係被告將電腦主機載運離開，從
    而依罪疑有利於被告之原則，自不能逕予認定被告確有同時
    竊取行動電話1 支、背包1 只之犯行，附此敘明。
  (五)另公訴人認被告侵入高雄市三民區○○○路450 號4 樓丙○○向陳燕清所承租用以居住之住宅竊盜之犯行，除涉犯刑法
    第321 條第1 項第1 款加重竊盜罪嫌外，另涉刑法第306 條
    侵入住宅罪嫌，惟按毀越門扇而入室行竊，其越入行為即屬
    侵入住宅，已結合於所犯加重竊盜之罪質中，無更行構成侵
    入住宅罪之理，最高法院27年上字第1887號判例意旨可資參
    照，是公訴人認被告另涉刑法第306 條侵入住宅罪嫌，容有
    誤會，併此指明。
  (六)又被告所犯上開兩罪間，行為互異，罪名不同，應予分論併
    罰。
  (七)又被告有如前開事實欄所載之犯罪科刑及執行紀錄，此有臺
    灣高等法院被告前案紀錄表1 份在卷可稽，其前受徒刑之執
    行完畢後，5 年以內故意再犯本件有期徒刑以上之罪，為累
    犯，應依刑法第47條第1 項之規定，加重其刑。
  (八)爰審酌被告前有多次竊盜前科，有臺灣高等法院被告前案紀
    錄表1 份在卷可稽，顯見其素行不佳，竟仍不知悔悟，枉費
    其正值年壯時期，本應有大好前程，竟不思勤奮工作，以賺
    取應得之報酬，而於夜間侵入住宅竊盜，竊取被害人丙○○
    具相當價值之電腦主機，嚴重破壞社會治安，惡性匪淺，應
    予嚴懲；又再次為夜間侵入住宅內竊盜之目的，任意毀損他
    人之門鎖，致被害人丁○○等人居住安全堪憂，屋主甲○○
    必須另換新鎖並加裝警報器以防止宵小進入行竊，此據證人
    丁○○結證在卷（本院96年度易字第3706號卷第89頁），其
    所為損壞門鎖之竊盜預備行為，尤較一般毀損情形值得非難
    ，且被告犯後矢口否認夜間侵入住宅竊盜犯罪，犯後態度不
    佳，及斟酌被告犯後將電腦主機歸置前揭住宅1 樓，業如前
    述，被害人所受損害已有降低及其犯罪之動機、目的、手段
    、犯罪所生危害及等一切情狀，分別量處如主文所示之刑及
    就毀損部分諭知易科罰金之折算標準，以示懲儆。
據上論斷，應依刑事訴訟法第299 條第1 項前段、第300 條，刑
法第321 條第1 項第1 款、第354 條、第47條第1 項、第41條第
1項前段，刑法施行法第1條之1，判決如主文。
本案經檢察官乙○○到庭執行職務。
中    華    民    國    97    年    4     月    23    日
                  刑事第十庭    審判長 法  官  何秀燕
                                       法  官  林揚奇
                                       法  官  顏銀秋
上正本證明與原本無誤。
如不服本判決，應於判決送達後10日內，向本院提出上訴狀。
中    華    民    國    97    年    4     月    23    日
                                       書記官  董明惠
附錄論罪科刑法條：
刑法第321條第1項第1款
犯竊盜罪而有左列情形之一者，處6 月以上、5 年以下有期徒刑
：
一、於夜間侵入住宅或有人居住之建築物、船艦或隱匿其內而犯
    之者。
刑法第354條
毀棄、損壞前2 條以外之他人之物，或致令不堪用，足以生損害
於公眾或他人者，處2年以下有期徒刑、拘役或500元以下罰金。


司法院資訊處製作；財團法人民間司法改革基金會備份。
